最高法院刑事判決　　　　　　　　　　　　　　　　九十三年度台非字第一六三號
　　上　訴　人　最高法院檢察署檢察總長
　　被　　　告　甲○○
右上訴人因被告違反商標法案件，對於台灣高雄地方法院中華民國九十三年一月十五
日第一審確定簡易判決（九十三年度簡字第二七二號，聲請簡易判決處刑案號：台灣
高雄地方法院檢察署九十二年度核退偵字第一九一號），認為違法，提起非常上訴，
本院判決如左：
    主  文
原判決撤銷，由台灣高雄地方法院依判決前之程序更為審判。
    理  由
非常上訴理由稱：「按判決不載理由或所載理由矛盾者，其判決當然違背法令，刑事
訴訟法第三百七十九條第十四款定有明文。又科刑判決須先認定犯罪事實，然後於理
由內敘明其認定犯罪事實所憑之證據，方足以資論罪科刑，如認定事實與其所採用之
證據及認定之理由不相適合，即屬證據上理由矛盾，其判決當然違背法令。（四十六
年台上字第三０七號判例參照）本件經原確定判決認定之事實為：扣案如附表所示之
物品，均係供被告甲○○販賣、陳列使用『香奈兒』、『路易威登』、『布拜里』、
『萬寶龍』、『固喜』、『精工』等商標圖樣之仿冒商品，故判決予以沒收。惟查：
（一）本件內政部警政署保安警察第二總隊第四大隊於九十二年十月二十九日以保（
四）警緝字第０九二０００００一八八號移送書移送之扣案證物，僅包括（１）仿冒
『布拜里』商標圖樣之側背包、零錢包及皮夾共七只，（２）仿冒『萬寶龍』商標圖
樣之皮夾共二只，（３）仿冒『固喜』商標圖樣之手錶共五只，（４）仿冒『精工』
商標圖樣之手錶一只，（５）仿冒『香奈兒』商標圖樣之皮夾、髮夾及髮帶共七只，
（６）仿冒『路易威登』商標圖樣之鑰匙圈、手機帶、髮飾及項鍊共七只，（７）仿
冒『路易威登』商標圖樣之皮夾及手提包共二只，並不包括所諭知沒收之仿冒『布拜
里』商標圖樣髮夾五只等情，有內政部警政署保安警察第二總隊第四大隊移送書、台
灣高雄地方法院檢察署九十二年度檢總管字第一０三九０號扣押物品清單各一件在卷
可按。（二）且使用『布拜里』商標圖樣之髮夾五只，業經告訴代理人賴麗玉鑑定非
屬仿冒品，認無扣押必要之物品，而由內政部警政署保安警察第二總隊保智大隊第二
中隊高雄分隊發還被告等情，亦有告訴代理人賴麗玉出具之鑑定證明書、扣押物品目
錄表，及內政部警政署保安警察第二總隊保智大隊第二中隊高雄分隊發還領據各一件
附於警卷足憑。是原確定判決認定使用『布拜里』商標圖樣之髮夾五只，係屬仿冒之
商品，一併為有罪之諭知，並諭知沒收，其認定犯罪事實所依憑之證據顯與卷證資料
不符，揆諸首揭說明，原判決即有認定事實與卷內證據資料不相適合，證據上理由矛
盾之當然違背法令情形，案經確定，且不利於被告，爰依刑事訴訟法第四百四十一條
、第四百四十三條規定，提起非常上訴，以資救濟。」等語。
本院按科刑判決書，須先認定犯罪事實，然後於理由內敘明其認定犯罪之證據，方足
以資論罪科刑，如認定事實與所採用之證據，及認定之理由不相適合，即屬理由矛盾
，其判決當然違背法令。又依商標法第八十三條規定，以犯同法第八十一條、第八十
二條之罪所製造、販賣、陳列、輸出或輸入之商品，或所提供於服務使用之物品或文
書，始不問屬於犯人與否，沒收之。否則，諭知沒收，即有適用法則不當之違背法令
。本件原判決事實，除引用台灣高雄地方法院檢察署檢察官聲請簡易判決處刑書所載
犯罪事實，亦即認定被告甲○○以在高雄縣茄萣鄉○○路三一號「茄萣菜夜市」內擺
攤販賣手錶、女用飾品、皮件為業。明知如卷內扣押物品目錄表所示商品上使用之「
香奈兒」、「路易威登」、「布拜里」、「萬寶龍」、「固喜」、「精工」等商標圖
樣，係瑞士商香奈兒股份有限公司、法商路易威登馬爾悌耶公司、英商布拜里公司、
德商萬寶龍文具有限公司、義大利商固喜歡固喜公司、日本商精工股份有限公司等商
標專用權人向我國經濟部智慧財產局申請註冊登記，而取得於專用期間內使用於各該
指定商品之商標專用權，卻未經上開商標專用權人授權或同意，而於民國九十二年十
月中旬起，在上址擺攤陳列販售首揭侵害商標專用權之皮件、女性飾物及手錶予不特
定之消費者。嗣為警於同月十九日十時三十分許當場查獲，並扣得仿冒商品共三十六
件等情外，並增列被告於九十二年十月十八日，到不詳地點，意圖營利而以每個髮飾
以新台幣（下同）約十至二十元不等價格進貨，每個手錶、皮包則以一至二百元不等
價格進貨，再均以前開批購價格加上百分之三十為出售價格之事實。而其憑以認定被
告犯罪事實之證據，被告之供詞、現場蒐證照片、扣案之仿冒品、鑑定證明書、商標
註冊證及搜索扣押筆錄等。然稽之卷附之上開鑑定證明書所引用之扣押物品目錄表，
品名欄所載「仿冒布拜里髮夾五只」，經鑑定非仿冒品，並經內政部警政署保安警察
第二總隊第二中隊高雄分隊於九十二年十月二十六日發還被告領回，有該扣押物品目
錄表及發還領據在卷足憑。則原判決事實認定扣得之仿冒品共三十六件（並未扣除非
仿冒品之布拜里髮夾五只），已與其所憑證據，不相適合，即有證據上理由矛盾之違
法。又被查扣之仿冒品共三十六件，其中布拜里髮夾五只，既鑑定非仿冒品，且已發
還被告，原判決仍依商標法第八十二條、第八十三條規定論罪並諭知沒收，顯有適用
法則不當之違背法令。案經確定，且對被告不利，非常上訴意旨執以指摘，洵有理由
，為維持被告審級之利益，應將原判決撤銷，由原審法院依判決前之程序更為審判，
用期適法。
據上論結，應依刑事訴訟法第四百四十七條第二項，判決如主文。
中　　　華　　　民　　　國　　九十三　　年　　　七　　　月　　 十五 　　日
                              最高法院刑事第二庭
                                  審判長法官  陳　錫　奎
                                        法官  洪　清　江
                                        法官  李　伯　道
                                        法官  洪　文　章
                                        法官  邵　燕　玲
      右正本證明與原本無異
                                              書  記  官
中　　　華　　　民　　　國　　九十三　　年　　　七　　　月　　二十三　　日
                                                                        Ｌ
